【裁判字號】    99,交聲,488
【裁判日期】    991108
【裁判案由】    違反道路交通管理處罰條例聲明異議
【裁判全文】
臺灣臺東地方法院交通事件裁定         99年度交聲字第487號
原處分機關  交通部公路總局高雄區監理所臺東監理站
異  議  人
即受處分人  甲○○
上列異議人即受處分人因違反道路交通管理處罰條例案件，對於
交通部公路總局高雄區監理所臺東監理站99年10月8日所為之處
分（裁決字號：東監違裁字第81-TA0000000號、81-TA0000000號
），聲明異議，本院裁定如下：
    主  文
異議均駁回。
    理  由
一、原處分意旨略以：異議人即受處分人甲○○(下稱異議人)所
    有車牌號碼9033-TF號自用一般小客車於民國99年8月31日下
    午4時22分許，在臺9線439.8k南興段，經臺東縣警察局交通
    警察隊以東警交字第TA0000000號、TA0000000號通知單逕行
    舉發「限速70公里，經測時速133公里，超速63公里」違規
    ，依違反道路交通管理處罰條例第43條第1項第2款、第43條
    第4項、第5項(原處分漏載)逕行舉發。嗣經受處分人提出申
    訴表示不服，原處分機關經調查結果仍認受處分人確有前開
    違規行為，乃於99年10月8日以東監違裁字第裁81-TA000000
    0號、81-TA0000000號，依道路交通管理處罰條例第43條第1
    項第2款、第4項、第5項(原處分漏載)之規定，裁處受處分
    人罰鍰新臺幣(下同)8000元，並吊扣汽車牌照3個月，且應
    施以道路交通安全講習，另依同條例第63條第1項第3款(原
    處分漏載)之規定，記違規點數3點等語。
二、異議意旨略以：當日會違規超速，係因在旅遊回程中，因車
    上乘客舊病復發(內分泌失調)，有暈眩、昏倒、嘔吐等現象
    ，異議人因情況緊急，才會超速云云。
三、按汽車駕駛人，駕駛汽車行車速度，超過規定之最高時速60
    公里以上者，處6000元以上2萬4000元以下罰鍰；並吊扣該
    汽車牌照3個月；且應接受道路交通安全講習，道路交通管
    理處罰條例第43條第1項第2款、第4項前段及第5項前段分別
    定有明文。另汽車駕駛人，有道路交通管理處罰條例第43條
    之情形者，除依原條款處罰鍰外，並記違規點數3點，道路
    交通管理處罰條例第63條第1項第3款亦有明文。
四、經查：
(一)本件異議人所有之上開車輛，於99年8月31日下午4時22分許
    ，行經台9線439.8公里南興段，因有「限速70公里，經測速
    133公里，超速63公里」之違規，經臺東縣警察局交通警察
    隊逕行舉發，原處分機關並依交通管理處罰條例第43條第1
    項第2款、第4項、第5項(原處分漏載)規定，裁處受處分人
    8000元，並吊扣汽車牌照3個月，且應施以道路交通安全講
    習，另依第63條第1項第3款（原處分漏載）之規定，記違規
    點數3點等情，為異議人所不爭執，並有交通部公路總局高
    雄區監理所臺東監理站99年10月12日東監違裁字第裁81-TA0
    000000號、81-TA0000000號違反道路交通管理事件裁決書暨
    送達證書、臺東縣警察局99年9月6日東警交字第TA0000000
    號、TA0000000號舉發違反道路交通管理事件通知單等在卷
    可稽。異議人所有之系爭車輛確有上開超過速限而駕車之違
    規行為，堪予認定。
(二)異議人雖以前揭情詞辯解，並提出所稱當時車內乘客曾秋月
    之東和外科診所診斷證明書1份為證，惟查：
  1.行政罰法第13條參照刑法第24條第1 項，定有「因避免自己
    或他人生命、身體、自由、名譽或財產之緊急危難而出於不
    得已之行為，不予處罰。但避難行為過當者，得減輕或免除
    其處罰。」之緊急避難阻卻違法規定，該法定阻卻違法事由
    之要件，其一為緊急危難狀態之存在，其二為實行緊急避難
    行為在客觀上必須係不得已者，而其主觀上必須出於救助之
    意思，亦即行為人須處於緊急之危難情狀下且行為人所採取
    之避難行為在客觀上必須為達到避險目的的必要手段，始足
    當之。
  2.本件異議人於本院訊問時先陳稱：99年8月31日下午2時許，
    駕車行經屏東楓港路段時，伊之妻曾秋月身體已有些許不適
    ，嗣行經臺9線439.8公里南興路段時，因曾秋月身體更加不
    適，伊才加快駕駛速度，並保持120至130不等之時速，一路
    上均行駛於臺9線道路上，至臺東市區○○○○○路回來一
    節。然經本院提示臺東縣測速照相固定桿位置一覽表時，異
    議人旋又改稱：因上開車輛有汽車超速測速雷達裝置，聽到
    有警示測速時，伊會放慢時速至70至80公里等情。是以，異
    議人對於上開車輛之駕駛速度前後所述不一，其所述當日有
    緊急狀態一節是否屬實，已非無疑。況依卷附之臺東縣測速
    照相固定桿位置一覽表，可知臺9線南興段至臺東市○○路
    段有多處測速照相之設置，苟如異議人原先所述，係因當時
    情況緊急才一路上保持120至130公里不等之時速，則何以異
    議人之上開車輛於其他臺9線路段駕駛時，均未有測速照相
    之違規紀錄？足見當時異議人所駕駛之上開車輛並未一路上
    保持120至130公里不等之時速。從而，應認異議人嗣後改述
    ：因有聽到警示測速時，會放慢時速至70至80公里左右一情
    ，較為可採。異議人既於聽到警示測速時，尚會安心放慢車
    速，足徵當時之狀況尚未達到必須駕駛至120至130公里時速
    之緊急狀態。否則，異議人何以僅有在上開路段有超速違規
    之行為，而在其他路段又因聽到警示測速時，刻意放慢車速
    駕駛而放任其所述前開緊急狀態發生？顯見異議人上開違規
    之時點，尚未有須超速駕駛至133公里之緊急狀態存在。
  3.綜上，本件異議人上開違規時點，尚難認有何緊急狀態存在
    ，其前揭所辯，洵無足採。是異議人之情形與行政罰法第13
    條所定緊急避難之要件不合，尚難予以適用。況道路交通速
    限之設置，係主管機關基於整體交通考量所為之規劃，目的
    係為維護社會大眾使用道路之秩序，用以確保人車通行之安
    全，在非緊急避難之情況下，尚不能以任何原因恣意枉顧交
    通速限之設置，以自行認定之必要狀況使用道路，否則交通
    秩序必無法維繫，人車生命安全將無以確保。
(三)綜上所述，本件異議人所有之上開車輛，確有於前揭時地超
    速之違規行為，原處分機關依道路交通管理處罰條例第43條
    第1項第2款、第4項、第5項(原處分漏載)、第63條第1項第3
    款(原處分漏載)之規定，裁處受處分人罰鍰8000元，並吊扣
    汽車牌照3個月，且應施以道路交通安全講習，另依規定，
    記違規點數3點，核無違誤，本件異議人之異議聲明為無理
    由，應予駁回。
五、據上論斷，依道路交通案件處理辦法第19條，裁定如主文。
中    華    民    國    99    年    11    月     8    日
                  刑事第四庭    法  官  郭世顏
以上正本證明與原本無異。
如不服本裁定，應於裁定送達後5日內向本院提出抗告狀（須附
繕本）。
「切勿逕送上級法院」
                                書記官  姚佳華
中    華    民    國    99    年    11    月    9    日

司法院資訊處製作；財團法人民間司法改革基金會備份。
